【裁判字號】    97,訴,694
【裁判日期】    971106
【裁判案由】    侵權行為損害賠償
【裁判全文】
臺灣臺南地方法院民事判決               97年度訴字第694號
原      告  乙○○
訴訟代理人  陳明義律師
被      告  甲○○
上列當事人間侵權行為損害賠償事件，本院於民國九十七年十月
二十三日言詞辯論終結，判決如下：
    主  文
被告應給付原告新台幣伍拾萬陸仟貳佰貳拾元及自民國九十七
年五月九日起至清償日止，按年息百分之五計算之利息。
訴訟費用由被告負擔、
本判決於原告以新台幣壹拾柒萬捌仟柒佰肆拾元為被告供擔保後
，得假執行。但被告如於執行標的物拍定、變賣前，以新臺幣伍
拾萬陸仟貳佰貳拾元為原告預供擔保後，得免為假執行。
    事實及理由
一、本件被告甲○○經合法通知，未於言詞辯論期日到場，核無
    民事訴訟法第386條所列各款情形，爰依原告之聲請，由其
    一造辯論而為判決。
二、本件原告起訴主張略為：
（一）緣兩造於民國80年6月9日結婚，婚後夫妻生活融合，但自
      94年間原告發現被告有外遇，在外結交別的女人後，被告
      對原告的態度大變，常對原告發脾氣，惡言辱罵原告，並
      要求與原告離婚，要原告搬離家庭，原告因珍惜婚姻珍惜
      家庭，不同意被告的要求被告更變本加厲，常藉細故毆打
      原告，愈打愈凶，不把原告當人看待，使原告遍體鱗傷，
      計有：
      1.94年8月22日：被告毆打原告致原告右上臂瘀傷，右腕
        部擦傷，左前臂瘀傷，左手背擦傷，右膝擦傷，左足第
        三趾化膿性外傷，此有署立台南醫院新化分院驗傷證明
        書影本在卷可憑，原告對被告提出傷害告訴（台南地檢
        署95年度偵字第132號），因被告向原告道歉，原告撤
        回告訴。
      2.95年4月29日：被告毆打原告致原告頭部外傷，頭暈、
        右髖、右足、右膝擦傷，此有署立台南醫院新化分院驗
        傷證明書影本在卷可憑，原告對被告提出傷害告訴，被
        告經本院以95年度簡上字第370號判處拘役20日確定。
      3.95年11月13日：被告毆打原告致原告右手第四指中段指
        節股骨折（被告強力將原告手指扭折)，此有奇美醫院
        診斷證明書影本在卷可憑，原告對被告提出傷害告訴被
        告經本院以96年度簡字第452號判處有期徒刑三月確定
        。
      4.96年5月12日：被告毆打原告致原告臉、頭皮及頸挫傷
        ，大腿挫傷，胸壁挫傷，此有署立南台南醫院新化分院
        診斷證明書影本在卷可憑，原告對被告提出傷害告訴，
        被告經本院以97年度簡字第874號判處有期徒刑四月。
（二）由於被告上開多次對原告的侵權行為，使原告受有下列損
      失：
      1.醫療費：被告多次毆打原告，使原告身體受傷分別到丁
        江龍診所、衛生署台南醫院新化分院、奇美醫院治療，
        共支出56,220元，有付款收據七紙可證。
      2.工作損失：由於被告不給原告生活費，原告乃受訴外人
        穆榮欽僱用，照顧看護其年老行動不便的父親穆秋雲，
        每個月薪資20,000元，有雇用證明書可證。95年11月13
        日凌晨遭被告強力握住原告右手指，將右手第四指中段
        指節扭折，致使不能做照護工作，治療期間，於96年5
        月12日被告又持木棍毆打原告受傷，行動困難，一直到
        96年8月13日以後才能出去做散工，計九個月不能工作
        ，損失工作收入180,000元。
      3.精神慰撫金：被告履次毆打原告，手段兇殘，使原告遍
        體鱗傷，每日痛楚呻吟，且生活在驚恐懼怕中，精神痛
        苦萬分，被告應給付原告300,000元為精神慰撫金。
（三）上開各項共計536,220元，為被告侵害原告身體原告所受
      損失，應由被告負損害賠償責任，爰依民法第184條第1項
      、第193條、第195條規定，提起本訴，並聲明：
      1.被告應給付原告536,220元，及自本起訴狀副本送達之
        翌日起至清償日止按年利率百分之五計算之利息。
      2.訴訟費用由被告負擔。
      3.本件原告願供擔保請准宣告假執行‘
二、被告未於言詞辯論期日到場，亦未提出書狀作何聲明或陳述
    。
三、經查：
（一）原告主張被告毆打伊之事實，業據提出戶籍謄本一紙、診
      斷証明書四紙、刑事判決書一紙、檢察官聲請簡易判決處
      刑書一紙為證，核與經本院依職權調取台灣台南地方法院
      檢察署95年度偵緝字第12號偵查卷宗、本院95年度簡上字
      第370號刑事卷宗、96年度簡字第452號刑事卷宗、97年度
      簡字第874號刑事卷宗，及被告之前案資料相符。按被告
      對於原告主張之事實已於97年5月8日，收受起訴狀繕本，
      97年6月11日收受本院97年7月22日言詞辯論通知書，97年
      7月24日收受本院97年8月13日言詞辯論通知書，97年10月
      3日收受本院97年10月23日言詞辯論通知書，此有本院送
      達證書4紙在卷足稽，堪認被告已於相當時期受合法之通
      知，然被告不但無正當理由而於言詞辯論期日不到場，亦
      未提出任何書狀或證據資料爭執前揭原告主張之事實。綜
      合上開證據資料，自堪信原告之主張為真實。
（二）按因故意或過失，不法侵害他人之權利者，負損害賠償責
      任。不法侵害他人之身體或健康者，對於被害人因此喪失
      或減少勞動能力或增加生活上之需要時，應負損害賠償責
      任。不法侵害他人之身體、健康、名譽、自由、信用、隱
      私、貞操，或不法侵害其他人格法益而情節重大者，被害
      人雖非財產上之損害，亦得請求賠償相當之金額。民法第
      184條第1項前段、第193條第1項及第195條第1項前段分別
      定有明文。被告毆打原告致原告受有傷害，則被告之傷害
      犯行與原告之傷害結果間，具有相當因果關係，應堪認定
      。從而，原告之身體權及健康權因被告不法侵害行為而生
      損害，被告自應負侵權行為損害賠償責任。本院爰就原告
      所主張之損害賠償範圍，逐一審查並論述如下：
      1.醫療費用部分：
        (1)原告提出丁江龍診所收據一紙附卷（見本院97年度新
          調字第54號卷第17頁），原告自94年1月17日起至96
          年12月31日止，在該診所健保門診共43次，每次平均
          支出400元，共支出17,300元。雖原告就醫之時間，
          早於原告前開主張於94年8月22日遭受毆打之時間，
          然係因被告在此之前即有毆打原告之事實，僅原告未
          提告而已（見本院97年7月22日言詞辯論筆錄），此
          亦經丁江龍診所於97年8月20日函覆本院稱：「有
          關乙○○女士自94年1月17日至96年12月31日止全部
          就醫日期及醫療費用明細表，扣除成人健檢及追蹤複
          檢驗外共門診治療四十三次，本院所依平均每件含掛
          號費、部分負擔及診斷、葯費約四百元計400x43+100
          =17300元，實際可能稍多一點，因有連續處方。李
          女士來門診就是因家暴強力打擊頭部、頸部、腹部背
          部後造成暈眩、頭痛、頸背酸痛及神經精神耗衰失眠
          ，自律神經失調造成免疫力較差，易感染上呼吸道疾
          病，胃腸障礙，泌尿道感染。目前除頭部易偏頭痛、
          暈眩失眠，其他大部分療癒，另有慢性肝病（疑似Ｃ
          型肝炎）宜長期控制與家暴較無關係，但精神耗衰失
          眠也亦致使肝功能惡化。」（見本院卷第24、25頁）
          ，足認原告支出上開醫療費用，均係為治療被告毆打
          所致之傷害。
        (2)原告提出衛生署台南醫院新化分院門診繳費證明書一
          紙（見本院97年度新調字第54號卷第18頁），原告自
          94年8月22日起至96年9月1日止，在上開醫院共花費1
          9,391元醫療費用，其中原告自負5,125元，醫院申請
          健保給付14,266元，均係因外傷或外傷引起之不適而
          就醫，此亦有該院97年9月12日函附卷足憑（見本院
          卷第32頁-44頁）。上開醫療費用，亦係為治療被告
          毆打之花費。
        (3)原告提出奇美醫院收費收據五紙（見本院97年度新調
          字第54號卷第19-21頁），本人支出3933元，健保給
          付17,329元，醫療項目為治療骨折之手指等，此亦有
          該院97年8月27日函附卷足憑（見本院卷第28、29頁
          ）。上開醫療費用，亦係為治療被告毆打之花費。
        (4)按原告在上開醫療費用雖僅支出26,358元，另有
          31,595元為健保給付（14,266+17,329=31,595），然
          查全民健康保險法第一條後段固規定，就該法未規定
          之事項應適用保險法相關規定。惟全民健康保險性質
          上係屬健康、傷害保險，除有全民健康保險法第八十
          二條規定之情形外，依保險法第一百三十條、第一百
          三十五條準用同法第一百零三條之規定，全民健康保
          險之保險人不得代位行使被保險人因保險事故所生對
          於第三人之請求權，要無保險法第五十三條規定適用
          之餘地。是全民健康保險之被保險人，非因汽車交通
          事故受傷害，受領全民健康保險提供之醫療給付，其
          因侵權行為所生之損害賠償請求權並不因而喪失，最
          高法院著有89年度台上字第805號判決足資參照。是
          全民健康保險之被保險人，非因汽車交通事故受傷害
          ，受領全民健康保險提供之醫療給付，其因侵權行為
          所生之損害賠償請求權並不因而喪失，原告遭毆傷後
          ，其醫療費用由全民健康保險支付之部分，仍可請求
          被告賠償。從而，原告之醫療費用為57,953元，原告
          僅請求56,220元，自有理由，應予准許。
      2.工作損失部分：原告主張其於95年11月13日遭被告扭折
        右手指致骨折、96年5月12日又遭被告持木棍毆打，致
        行動困難，計九個月無法工作，一直到96年8月13日以
        後才能出去作散工等情，業據提出穆榮欽出具之雇用證
        明書一紙為證（見本院97年度新調字第54號卷第22頁）
        ，及前開診斷證明書為證，被告對此亦未爭執，可信為
        真實。從而，被告因被告毆打，無法工作九個月，受有
        工作損失，以月薪20,000元為標準計算，共計被告應
        賠償原告180,000元之工作損失（計算式：20,000x9=
        180,000）。
      3.精神慰撫金部分：按慰撫金之多寡，應斟酌雙方之身分
        、地位、資力、加害之程度、被害人所受之痛苦及其他
        各種情形核定相當之數額。本院審酌原告係小學畢業，
        目前無業無收入，其於96年度之所得分別為15,414元，
        外下有汽車一輛，此外無其他財產資料；而被告為國中
        畢業，擔任泥水工，日薪2,000元，其於96年度之所得
        分別為0元，此外，亦無其他財產資料，已據原告陳明
        在卷（見本院97年7月22日、97年8月13日言詞辯論筆錄
        ），且有本院依職權調取之兩造稅務電子閘門財產所得
        調件明細表2份附卷可稽；及原告因被告於上開時地多
        次犯行而成傷，日常生活及行動能力俱受影響，尚需休
        養約9個月期間，始能回復正常作息，所受精神痛苦程
        度，兼衡兩造之教育程度、社會地位、經濟狀況等一切
        情狀，認原告請求慰撫金30萬元，核屬相當，應予准許
        。
      4.綜上所述，原告因系爭事故所受財產上及非財產上之
        損害，共計為536,220元（計算式：醫藥費56,220+工作
        損失180, 000+慰撫金300,000=536,220）。
（三）按給付無確定期限者，債務人於債權人得請求給付時，經
      其催告而未為給付，自受催告時起，負遲延責任。其經債
      權人起訴而送達訴狀，或依督促程序送達支付命令，或為
      其他相類之行為者，與催告有同一之效力。遲延之債務，
      以支付金錢為標的者，債權人得請求依法定利率計算之遲
      延利息。應付利息之債務，其利率未經約定，亦無法律可
      據者，週年利率為百分之五。民法第229條第2項、第233
      條第1項前段及第203條定有明文。經查，本件損害賠償之
      債並無確定給付期限，從而，原告本於侵權行為之法律關
      係，請求被告應給付原告536,220元，及自起訴狀繕本送
      達翌日即97年5月9日起至清償日止，按週年利率百分之5
      計算之利息，為有理由，應予准許。
四、本件原告勝訴部分，原告陳明願供擔保聲請宣告假執行，核
    無不核，應予准許，爰酌定相當之金額准許之；被告部分併
    依職權宣告供擔保得免為假執行。
五、據上論結，本件原告之訴為有理由，依民事訴訟法第385條
    第1項前段、第78條、第390條第2項、第392條第2項，判決
    如主文。
中    華    民    國    97    年    11    月    6     日
                  民事第二庭    法  官  張麗娟
以上正本係照原本作成。
如不服本判決，應於送達後廿日內，向本院提出上訴狀並表明上
訴理由，如於本判決宣示後送達前提起上訴者，應於判決送達後
廿日內補提上訴理由書（須附繕本）。
中    華    民    國    97    年    11    月    6     日
                                書記官  楊宗倫


司法院資訊處製作；財團法人民間司法改革基金會備份。
